臺灣高等法院刑事判決　　　　　　 100年度上訴字第1492號
上　訴　人　臺灣板橋地方法院檢察署檢察官
上　訴　人
即　被　告　謝建湟
　　　　　　　　（現另案於法務部矯正署宜蘭監獄執行中）
選任辯護人　王淑琍律師
上列上訴人因被告違反毒品危害防制條例案件，不服臺灣板橋地
方法院99年度訴第375號，中華民國100年3月28日第一審判決（
起訴案號：台灣板橋地方法院檢察署98年度偵續字第337號），
提起上訴，本院判決如下：
    主  文
原判決關於轉讓第一級毒品、轉讓禁藥及執行刑部分，均撤銷。
謝建湟犯轉讓第一級毒品壹罪、明知為禁藥而轉讓貳罪，其宣告
刑，如附表編號一、二、三所示。
其他上訴駁回。
上訴駁回有罪部分所處之刑（如附表編號四所示）與撤銷改判部
分所處之刑（如附表編號一、二、三所示），應執行有期徒刑玖
年。未扣案之販賣第二級毒品所得新臺幣壹仟元沒收，如全部或
一部不能沒收時，以其財產抵償之。
    事  實
壹、海洛因、甲基安非他命分屬毒品危害防制條例所列管之第一
    級、第二級毒品，不得持有、轉讓及販賣，甲基安非他命復
    屬藥事法列管之禁藥，依法亦不得轉讓，謝建湟先後為下列
    犯行：
一、謝建湟於民國97年1月27日上午，在新北市○○區○○路3段
    28巷18號4樓55室與侯志忠共同居住之處所，將約0.2公克之
    海洛因贈與侯志忠施用，而無償轉讓第一級毒品。
二、謝建湟另於97年1月3日下午、同年月15日下午，均在其新北
    市○○區○○路3段28巷18號4樓55室之住處，收受許瑞隆各
    交付之新臺幣（下同）一萬元後，旋即外出代為購買甲基安
    非他命每次大約一、二公克（確切重量不詳），返回後，再
    將其代購之甲基安非他命，無償轉交讓與許瑞隆，前後共計
    二次。
三、謝建湟復基於販賣牟利之犯意，於97年1月26日下午，至新
    北市○○區○○街395巷24號2樓謝坤延住處，以1000元之代
    價，販賣甲基安非他命1包（約0.2公克）予謝坤延。
四、97年1月27日下午2時許，侯志忠因持有毒品，在新北市○○
    區○○路3段532巷21號前為警查獲，帶同警方返回其與謝建
    湟同住之新北市○○區○○路3段28巷18號4樓55室查緝，為
    謝建湟發覺，趁機逃逸。嗣於97年3月5日下午4時許，為警
    在新北市○○區○○路與實踐路口查獲。
貳、案經新北市政府警察局板橋分局報請臺灣板橋地方法院檢察
    署檢察官偵查起訴。
    理  由
壹、有罪部分：
一、關證據能力方面：
(一)按被告以外之人於審判外之言詞或書面陳述，除法律有規定
    者外，不得作為證據，刑事訴訟法第一百五十九條第一項固
    有明定。惟被告以外之人於審判外之陳述，雖不符同法第一
    百五十九條之一至之四規定，但經當事人於審判程序同意作
    為證據，法院審酌該言詞陳述或書面作成時之情況，認為適
    當者，亦得為證據。當事人、辯護人於法院調查證據時，知
    有第一百五十九條第一項不得為證據之情形，而未於言詞辯
    論終結前聲明異議者，視為有前項之同意，刑事訴訟法第一
    百五十九條之五亦規定甚明。
(二)本案判決所引用之被告以外之人於審判外之陳述，被告謝建
    湟及其辯護人對證據能力不爭執，迄言詞辯論終結前，復未
    對該等證據之證據能力聲明異議，法院審酌該些證據之取得
    ，並無違法不當或證明力明顯過低之瑕疵，亦認以之作為證
    據，要屬適當，是以本案判決下列所引用之被告以外之人於
    審判外之陳述，依刑事訴訟法第一百五十九條之五之規定，
    均有證據能力。至於證人侯志忠、許瑞隆及謝坤延於警詢中
    之供述，因被告爭執其證據能力，本院並未引為認定被告犯
    罪之證據。
二、實體方面：
(一)被告轉讓第一級毒品海洛因予侯志忠部分：
    被告於97年1月27日上午，在新北市○○區○○路3段28巷18
    號4樓55室，無償轉讓約0.2公克海洛因予侯志忠施用之事實
    ，業據被告於偵查、原審及本院審理時均自白不諱（見97年
    偵字第8862號偵查卷第78頁、原審卷第162頁、第164頁、第
    233頁、本院卷第48頁背面、第49頁背面、第68頁背面），
    核與證人侯志忠於偵查中證述之情節相符（見97年度偵字第
    5269號第201頁）。被告此部分之自白與事實相符，被告確
    有轉讓第一級毒品海洛因之犯行，堪予認定。
(二)被告轉讓禁藥甲基安非他命予許瑞隆部分：
  1.此部分犯罪事實，業據被告於偵查、原審及本院審理時供承
    不諱（見97年偵字第8862號偵查卷第78頁、原審卷第162頁
    、第164頁、第233頁、本院卷第48頁背面、第49頁背面、第
    68頁背面）。核與證人許瑞隆所證述之情節，均大致相符合
    。雖證人許瑞隆於警詢是稱以一萬元向被告買安非他命二次
    云云。惟查證人許瑞隆於97年6月11日檢察官訊問時，業已
    明確陳明：「（你之前在警察局時說在97年1月3日下午13
    時、15日13時在查獲地各向謝建湟購買安非他命3公克1萬元
    ？）是我拿錢請他向朋友買。」等情（見97年度偵字第5269
    號偵查卷第202頁）。再於98年7月9日檢察官訊問時，具結
    證稱：「（你在97年1月28日被送進地檢署之前，你只有買
    過兩次毒品？）有，我有麻煩謝建湟跟他朋友拿。」、「（
    何時？）詳細的日期我記不清楚。」、「（幾次？）兩次。
    」、「（為何要問他？）因為他有在吸食。」、「（你有給
    謝建湟錢嗎？）有，我給他一萬元買二公克，第二次好像也
    是一萬元。」、「（你在哪裡把錢給謝建湟？）在他的住處
    。」、「（錢給他之後呢？）他就帶著錢出去，出去一兩個
    小時就回來。」、「（回來之後有給你毒品嗎？）有。」、
    「（你是如何向謝建湟說你要毒品？）我是問他說有沒有地
    方可以拿，他說有。」等語（見98年度偵續字第337號偵查
    卷第10頁、第11頁）。其於98年11月5日檢察官訊問時，仍
    為相同之證述（見同上偵查卷第39頁）。復於原審法院99年
    12 月6日審理時具結證稱：「（97年1月28日、98年7月9日
    檢察官訊問時，你所言都實在否？）97年1月28日我不太記
    得跟檢察官說了什麼話，…98年7月9日應該是實在的。」、
    「（98年7月9日你向檢察官表示你有二次都拿一萬元給被告
    ，請他幫你買甲基安非他命，這二次他帶著錢出去，回來都
    有交毒品給你，有何意見？）可能他有帶一些甲基安非他命
    回來給我吃。」等情（見原審卷第153頁）。對照被告自承
    ：「（許瑞隆是否曾經二次交一萬元給你，請你幫他拿甲基
    安非他命？）是的。」、「…這兩次提供給他（指許瑞隆）
    的甲基安非他命大概都是一、二公克。」等情節以觀（見原
    審卷第162頁、第233頁）。足認證人許瑞隆其警詢所言，所
    陳述較不完整，於檢察官及原審證詞加以補充說明，且經具
    結程序之擔保，當無自陷偽證罪責之理，堪予採信。被告二
    次轉讓甲基安非他命予許瑞隆之犯行，亦甚明確。至證人許
    瑞隆及被告就代購毒品之重量究為若干，因雙方均未確實秤
    量，有不同之陳述，乃以二人較為一致之陳述，每次約一、
    二公克為認定轉讓之數量。至證人許瑞隆嗣於原審審理時雖
    一度稱：我拿一萬元給被告後，被告免費提供一些甲基安非
    他命給我用，並將一萬元歸還云云。核與前揭事實不符，洵
    屬事後迴護被告之虛詞，委無可採，且仍不得解免被告確有
    轉讓禁藥甲基安非他命之犯行。
(三)被告販賣第二級毒品甲基安非他命予謝坤延部分：
  1.訊之被告謝建湟矢口否認有販賣第二級毒品犯行，辯稱：沒
    有販賣甲基安非他命予謝坤延，也沒有交付甲基安非他命云
    云。
  2.惟被告於檢察官偵查中已供承，謝坤延確有向其拿取毒品（
    見97年偵字第8862號偵查卷第78頁）。是本件在於被告為何
    要交付甲基安非他命予謝坤延，有無收取金錢牟利。
  3.經查：
  證人謝坤延於97年1月28日檢察官訊問時，已具結證稱：於
    97年1月26日向被告購買過甲基安非他命，一小包0.2公克10
    00元等情（見97年度偵字第5269號偵查卷第144頁）。於98
    年10月12日檢察官訊問時，仍具結證述：「（之後在97年1
    月26日上午9點，在你的住處西盛街有向謝建湟購買安非他
    命一包，該次是你被查獲前一日，是否有此事？）有。」、
    「（警詢中說是早上在西盛街住處向謝建湟買的，在檢察官
    偵訊中說是下午在泰山鄉○○路向謝建湟買的，到底時、地
    為何？）應該是下午在西盛街跟謝建湟買的，因為我記得被
    查獲的前一天沒有去找謝建湟，但是印象中他是到我家的附
    近巷口，當天是謝建湟開車過來的，我有看到謝建湟開車，
    …我是站在副駕駛座的車窗前拿貨及交錢。」「（在警詢中
    ，你所買的二次毒品，一次是向侯志忠，一次是向謝建湟買
    的？）是。」等語明確（見98年度偵續字第337號偵查卷第
    23頁、第24頁）。足認謝坤延就有關其於97年1月26日向被
    告購買1000元甲基安非他命之供述，先後一致。另謝坤延於
    97年1月27日為警查獲後採尿檢驗，有甲基安非他命之陽性
    反應，有台灣檢驗科技股份有限公司之濫用藥物檢驗報告附
    卷可憑（見97年度偵字第5269號偵查卷第258頁）。足認被
    告所販售者確為甲基安非他命。
  證人謝坤延雖於原審審理時改稱：沒有向被告購買過甲基安
    非他命，97年1月27日為警查獲後，因為認被告通知警察查
    緝，為報復被告，才指稱被告販賣甲基安非他命云云。然警
    方係於97年1月27日查獲侯志忠持有毒品，在侯志忠帶領下
    ，前往侯志忠及被告當時新北市○○區○○路3段28巷18號4
    樓55室之住處查緝，扣得被告所有之甲基安非他命五包等違
    禁物，此有新北市政府警察局板橋分局97年1月28日北縣警
    板刑字第００９７０００４１８９號刑事案件報告書記載明
    確（見97年度偵字第5269號偵查卷第頁至第5頁）。被告亦
    自承：警方在上揭時、地扣得之甲基安非他命均係其所有，
    當時正要外出，剛好看到警察走上來，警察喊不要跑，知道
    是警察就趕快逃走等情不諱（見原審卷第161頁、第162頁）
    ，並無被告通知員警查緝之事實。況證人謝坤延於原審審理
    時，另供陳：「…1月27日被查獲後過二、三個月，我發現
    原來不是被告去檢舉我的…。」、「（97年1月27日被查獲
    後的二、三個月，你已經知道不是被告去檢舉你的，後來檢
    察官問你話時，有無實話實說？）有。」「（你跟被告何關
    係？跟被告有無債務、感情的糾葛？）都沒有，是朋友。」
    等語（見原審卷第156頁、第157頁）。而證人謝坤延於98年
    10月12日檢察官訊問時，非但仍舊證稱：確實於97年1月16
    日下午，以1000元之代價，向被告購買0.2公克之甲基安非
    他命等情，且對於交付之時間、地點、數量均能明確供陳，
    並更正先前陳述之錯誤，益徵證人謝坤延於偵查中之證詞，
    要無誣指被告而挾怨報復之情形。其於原審審理時改稱：沒
    有在97年1月26日向被告購買甲基安非他命云云，洵屬事後
    迴護被告之詞，委無可採。
  被告為警察查獲並扣得之0000000000號行動電話
    ，其內有不詳人士傳送之「硬的一克有嗎多少價位」之簡訊
    ，有該則簡訊翻拍照片三張在卷可憑（見97年度偵字第8862
    號偵查卷第38頁）。被告亦供陳：「（000000000
    0號的行動電話裡為何有『硬的一克有嗎多少價位』的簡訊
    ？）對方打來叫我去問安非他命的價位，便宜的話，他要和
    我一起合資去買。」、「（為何這麼多人都找你問有無門路
    取得甲基安非他命？）當時我做水泥工有存到錢，大量拿比
    較便宜，我長期吸毒下來，他們可能認為和我一起拿會比較
    便宜。」、「（97年1月27日為警查獲的五包甲基安非他命
    作何用途？）都是我自己要施用的。」、「（97年3月5日為
    警查獲的海洛因十一包、甲基安非他命五包作何用途？）都
    是我自己施用的。」、「（為何每次被查獲都有這麼多數量
    的毒品被扣案？）這樣比較便宜。」等情在卷（見原審卷第
    163頁、第164頁），足證被告確有可低價取得大量甲基安非
    他命之管道。
  按販賣甲基安非他命係政府嚴予查緝之違法行為，非可公然
    為之，且不論是如何包裝之甲基安非他命，均可任意分裝或
    增減其份量，而每次買賣之價量，亦可隨時隨雙方關係之深
    淺、財力、需求程度及對行情之認知等因素機動調整，因之
    販賣毒品之利得，除經坦承犯行，或價量均達到明確外，委
    難查得實情。惟甲基安非他命價格昂貴，取得不易，苟無利
    可圖，衡情當無甘冒被查緝法辦重刑之風險，平白無端交付
    毒品予不具特殊情誼之人。況證人謝坤延於偵查中始終證述
    ：97年1月26日下午，以1000元之價格向被告購買約0.2 公
    克之甲基安非他命等情明確，從未提及有委請被告代購或合
    資購買之情節，是被告有從中賺取買賣價差牟利之實情，亦
    堪予認定，而無違經驗法則。
  4.綜上所述，被告所辯為卸責避重就輕之詞，不足採信，其販賣
    第二級毒品甲基安非他命事證明確，犯行堪予認定。
三、法律之適用：
(一)安非他命類藥品，前經行政院衛生署75年7月11日衛署藥字
    第５９７６２７號公告，為有效管理安非他命類藥品與其衍
    生物之鹽類及其製劑，重申公告禁止使用在案，案內該等安
    非他命類包含甲基安非他命、亞甲基雙氧安非他命（即ＭＤ
    Ａ）、亞甲基雙氧甲基安非他命（即ＭＤＭＡ）等成分，依
    前開公告，皆屬藥事法第22條第1項第1款所稱之毒害藥品之
    禁藥。被告先後二次交付予許瑞隆之甲基安非他命，各約重
    一、二公克，無毒品危害防制條例第8條第6項規定加重其刑
    之適用。而藥事法第83條第1項轉讓禁藥罪之法定刑，為七
    年以下有期徒刑，得併科新臺幣五百萬元以下罰金，較毒品
    危害防制條例第8條第2項轉讓第二級毒品罪之法定刑為重，
    且藥事法第83條第1項係93年4月21日修正公布，同年月23
    日施行，為毒品危害防制條例之後法，依重法優於輕法及後
    法優於前法等法理，自應優先適用藥事法第83條第1項之規
    定（最高法院98年度臺上字第295號、97年度臺非字第379號
    判決意旨參照）。
(二)被告行為後，毒品危害防制條例第4條第2項販賣第二級毒品
    罪，業於98年5月23日修正施行。比較修正前、後之規定，
    該條文罰金刑得併科新臺幣七百萬元以下罰金提高至得併科
    新臺幣一千萬元以下罰金，以修正前之規定有利於被告，依
    刑法第2條第1項前段之規定，應適用修正前即行為時法。
(三)核被告轉讓第一級毒品海洛因予侯志忠所為，係犯毒品危害
    防制條例第8條第1項之轉讓第一級毒品罪。販賣第二級毒品
    甲基安非他命予謝坤延所為，係犯修正前毒品危害防制條例
    第4條第2項之販賣第二級毒品罪。轉讓禁藥甲基安非他命予
    許瑞隆所為，係犯藥事法第83條第1項之轉讓禁藥二罪。
(四)公訴意旨雖以：被告於97年1月3日下午、同年月15日下午，
    二次各以一萬元代價交付三公克甲基安非他命予許瑞隆之行
    為，係與姓名年籍不詳之成年人基於販賣毒品以牟利之犯意
    聯絡，販賣第二級毒品，涉犯毒品危害防制條例第4條第2項
    之販賣第二級毒品罪嫌。惟販賣毒品之所謂販賣行為，係行
    為人基於營利之目的，而販入或賣出毒品而言。換言之，販
    賣毒品者，其主觀上須有營利之意圖，客觀上有販賣之行為
    ，始足當之。如始終無營利之意思，以原價或低於原價有償
    讓與他人，則難謂為販賣行為，僅得以轉讓罪論處（最高法
    院著有93年度臺上字第1651號判決意旨參照）。證人許瑞隆
    係雖有交付金錢予被告，惟明確證稱，係委由被告幫忙購買
    甲基安非他命，且被告拿到錢後立刻出門，一、二個小時後
    被告返回住處，旋即交付一、二公克之甲基安非他命予許瑞
    隆之事實，業經證人許瑞隆證述綦詳，已如前述（見97年度
    偵字第5269號偵查卷第202頁，98年度偵續字第337號偵查卷
    第10頁至第12頁）。本件依卷證資料，被告係代友人購買甲
    基安非他命。若認有營利販賣之行為，檢察官必須提出積極
    證據證明被告有低價買入，高價售出之證明或原價買入加以
    剋扣部分毒品之行為。惟檢察官未能提出積極證據，且依該
    等客觀情狀，實難認被告在取得甲基安非他命後，尚有分裝
    或減少份量以賺取價差行為。公訴人雖指被告與不詳姓名之
    人有共同販賣毒品之犯意連絡，惟該上游前手為何人，如何
    認被告與其有共同牟利之犯意聯絡，並無任何證據提出，而
    將其他有利於被告之合理可能予以排除。況警方於97年1月
    27日前往被告新北市○○區○○路3段28巷18號4樓55室之住
    處查緝前，證人許瑞隆正在該處與被告聊天，被告發覺員警
    前來時，即通知許瑞隆離開現場，惟許瑞隆在駕車離去時為
    警查獲，其對於當時屋內扣得之甲基安非他命五包等違禁物
    ，均清楚知悉確係被告所有，業據證人許瑞隆於97年1月28
    日、同年11月5日檢察官訊問時供陳明確。足見證人許瑞隆
    與被告交情非淺，被告基於情誼，代許瑞隆購買毒品，衡情
    亦非絕無可能。至證人侯志忠於警詢時稱：知道被告有販賣
    毒品云云。惟被告究於何時、何地、如何販賣、販賣何種毒
    品、賣予何人，均語焉不詳，自不足為被告販賣毒品不利之
    認定。檢察官所舉證據，尚無從證明被告有販賣甲基安非他
    命予許瑞隆之犯行，復查無其他積極證據足認被告就此部分
    犯行有營利意圖或實際利得可言，自難逕以販賣第二級毒品
    罪相繩。惟販賣與轉讓毒品間，二者基本社會事實相同，起
    訴法條應予變更。
(五)被告為販賣而持有甲基安非他命之低度行為，以及為轉讓而
    持有海洛因之低度行為，分別為販賣或轉讓之高度行為所吸
    收，均不另論罪。至於被告二次轉讓甲基安非他命予許瑞隆
    之犯行，既已適用藥事法加以處罰，則此部分為轉讓而持有
    甲基安非他命之低度行為，即不能再行割裂適用毒品危害防
    制條例之規定論處（最高法院82年度臺上字第4076號、第66
    13號判決意旨參照）。
(六)被告轉讓第一級毒品予侯志忠部分，於偵查及審判中均自白
    犯行，爰依毒品危害防制條例第17條第2項之規定減輕其刑
    。至轉該第二級毒品甲基安非他命部分，既已適用藥事法處
    罰，不得再割裂適用毒品危害防制條例之規定減刑，附此說
    明。
(七)被告所犯上開四罪，犯意各別，行為互殊，應分論併罰。
四、上訴駁回及撤銷改判之理由：
(一)原審對被告販賣第二級毒品部分，基此認定，援引修正前毒
    品危害防制條例第4條第2項、第19條第1項、刑法第11條前
    段、第2條第1項前段等規定，審酌被告，所為有害國人身心
    健康，助長毒品泛濫，惟其販賣之毒品數量尚非鉅大，暨其
    素行、智識程度、犯罪之動機、目的，犯罪後態度等一切情
    狀，量處有期徒刑7年2月。並說明被告販賣甲基安非他命予
    謝坤延之所得1000元雖未扣案，惟仍應依毒品危害防制條例
    第19條第1項之規定諭知沒收，如全部或一部不能沒收時，
    以其財產抵償之。另警方於97年1月27日在新北市○○區○
    ○路3段28巷18號4樓55室被告住處內查扣之甲基安非他命5
    包、針孔攝影鏡頭1組、吸食器玻璃球4枝、Ｙ型剷管1枝、
    分裝袋700個、電子秤1臺、吸食器2個、殘渣袋8個、針筒15
    枝、摻食器2枝及記事本1本，暨警方於97年3月5日在新北市
    ○○區○○路與實踐路口逮捕被告時查獲之海洛因10包、甲
    基安非他命5包、甲基安非他命殘渣袋1包、葡萄糖1包、海
    洛因殘渣袋2包、分裝袋186個、磅秤1台、吸食器1組、分裝
    杓5枝及行動電話2具（含0000000000、0000
    000000號ＳＩＭ卡各一張）等物，核與本案犯罪事實
    無直接關係，故不併予宣告沒收銷燬或沒收。經核其認事用
    法，均無不合。被告上訴意旨，仍執前詞，否認有販賣第二
    級毒品，核無理由，上訴應予駁回。
(二)原審對被告轉讓第一級毒品海洛因及轉讓禁藥甲基安非他命
    部分，為有罪科刑之判決，固非無見。惟查：1.被告轉讓第
    一級毒品海洛因部分已於偵查及審判中均自白犯行，應依毒
    品危害防制條例第17條第2項規定減輕其刑，原審漏未減刑
    ，尚有未合。2.被告轉讓禁藥甲基安非他命之重量，每次約
    一、二公克，原審亦誤為二、三公克，尚有未合，自無可維
    持。被告上訴意旨，就轉讓第一級毒品海洛因部分指摘原審
    未減刑，為有理由。另公訴人上訴意旨以被告係販賣第二級
    毒品甲基安非他命，並非單純轉讓甲基安非他命；被告上訴
    指摘轉讓禁藥甲基安非他命部分，未依毒品危害防制條例自
    白減刑，雖均不足採。惟原判決上開部分，既另有可議，自
    應由本院將原判決轉讓第一級毒品及轉讓禁藥部分併同執行
    刑一併撤銷改判。爰審酌被告轉讓之第一級毒品海洛因、轉
    讓禁藥甲基安非他命數量不多，已坦承犯行之犯後態度，其
    素行、智識程度、犯罪之動機、目的，及轉讓禁藥犯罪事實
    較原審事實減縮，乃對轉讓第一級毒品部分，判處有期徒刑
    1年，二次轉讓禁藥部分量處有期徒刑10月、10月，以示懲
    儆。至於被告二次轉讓甲基安非他命予許瑞隆，雖亦有所得
    ，惟此部分犯行既已適用藥事法，不能再予割裂適用毒品危
    害防制條例之相關規定。藥事法並無與毒品危害防制條例第
    19條第1項之相同規定，所得款項又未扣案，因非違禁物，
    不併予宣告沒收。
(三)上訴駁回有罪部分所處之刑及撤銷改判部分所處之刑，並定
    其應執行之刑及併為從刑之諭知，如主文第四項所示。
貳、無罪部分：
一、公訴意旨另以：被告謝建湟於97年2月26日下午5時許，在桃
    園縣龜山鄉宏慶社區，以每包0.26公克500元之代價，販賣
    海洛因予陳宏賓，因認被告涉犯毒品危害防制條例第4條第1
    項之販賣第一級毒品罪嫌。
二、按犯罪事實應依證據認定之，無證據不得認定犯罪事實，又
    不能證明被告犯罪者，應諭知無罪之判決，刑事訴訟法第15
    4條第2項、第301條第1項分別定有明文。雖然認定犯罪事實
    所憑之證據，不以直接證據為限，間接證據亦包括在內，但
    是無論直接或間接證據，其為訴訟上之證明，須達於通常一
    般人均不致有所懷疑，而得確信其為真實之程度，始得據為
    有罪之認定（最高法院著有76年臺上字第4986號判例意旨參
    照）。又檢察官就被告犯罪事實，應負舉證責任，並指出證
    明之方法，刑事訴訟法第161條第1項亦定有明文。因此，檢
    察官對於起訴之犯罪事實，應負提出證據及說服之實質舉證
    責任。倘其所提出之證據，不足為被告有罪之積極證明，或
    其闡明之證明方法，無從說服法官以形成被告有罪之心證，
    基於無罪推定之原則，自應為被告無罪判決之諭知（最高法
    院92年臺上字第128號判例意旨參照）。
三、訊據被告堅決否認有販賣海洛因予陳宏賓等語。而公訴人認
    被告涉犯此部分罪嫌，係以證人陳宏賓於偵查中之證詞，為
    其唯一之依據。
四、經查：
(一)證人陳宏賓於警詢時雖曾供陳：97年2月26日約17時許，在
    桃園縣龜山鄉宏慶社區遇見被告，當時因為毒癮發作，故以
    500元向被告購買一包海洛因云云（見97年度偵字第8862號
    偵查卷第12頁）。惟證人陳宏賓於97年9月8日檢察官訊問時
    即改稱：「（有無向謝建湟買過毒品？）沒有。」。雖再改
    稱：「（為何在警察局說有向他買？）有，日期我不是很清
    楚，我買過一次。」、「（在何處買的？）在宏慶社區○○
    ○○路上遇到，他把我攔下，問我有無需要。」云云（見同
    上偵查卷第101頁）。然於同日檢察官訊問時，又再次改稱
    ：「（毒品到底如何來的？）跟別人拿的。」、「（為何剛
    剛說謝建湟給你的？）沒有。」、「（毒品到底如何來的？
    ）跟別人拿的。」（見同上偵查卷第105頁）。證人陳宏賓
    之供述，於同日檢察官訊問時已先後反覆，就有關購買毒品
    之原因，究係因自身毒癮發作，抑或被告主動兜售，說詞亦
    前後不一，存有瑕疵。以證人陳宏賓於97年12月16日檢察官
    訊問時，就有關「毒品跟謝建湟買的？」、「不敢講？」等
    問題均沈默不語（見同上偵查卷第108頁），究何者為真實
    ，實有存疑，必須有其他佐證加以證明。
(二)被告於97年3月5日為警察查獲時，當場扣得其持有陳建龍、
    陳春美、王浩然等人失竊之身分證、健保卡等財物，為新北
    市政府警察局板橋分局97年3月6日北縣警板刑字第００９７
    ０００９４２７號刑事案件報告書記載綦詳。被告經以現行
    犯移送臺灣板橋地方法院檢察署檢察官訊問時，均稱：上開
    財物均係陳宏賓於97年2月間，在桃園縣龜山鄉○○路宏慶
    社區附近之便利商店交予我等情（見同上偵查卷第56頁）。
    惟此節為證人陳宏賓所否認，雙方並於97年9月8日檢察官訊
    問時各執一詞（見同上偵查卷第102頁至第105頁）。又陳宏
    賓確曾因積欠款項遭被告毆打，而對被告存有怨恨，為陳宏
    賓於偵查及原審法院99年12月6日審理時證述綦詳（見98年
    度偵續字第337號偵查卷第30頁，原審卷第159頁背面）。被
    告辯稱：陳宏賓恐是挾怨報復，尚非全然無據，不能加以排
    除。且於陳宏賓處並未查復有毒品，亦不能證明其所陳述一
    包毒品是否為第一級毒品海洛因。
(三)本件於被告處亦未查獲有第一級毒品海洛因，也未有任何被
    告與陳宏賓電話通聯等可為佐證。至於在被告處雖查獲有電
    子秤、小塑膠袋、筆記等物，惟持有電子秤、小塑膠袋等物
    ，其原因本有多種，可能係因施用或其他原因而持有，電子
    秤亦可用於確認購買量或或施用量為若干，小塑膠袋也可用
    於分裝攜帶以便於施用。至筆記本雖有記載數字、人名綽號
    ，但並無販售予陳宏賓毒品之記載，均不足作為被告有販售
    海洛因予陳宏賓之證據。至證人侯志忠於警詢時稱：知道被
    告有販賣毒品云云。惟被告究於何時、何地、如何販賣、販
    賣何種毒品、賣予何人，均語焉不詳，自不足為被告販賣毒
    品不利之認定。
五、綜上所述，本件除陳宏賓有瑕疵之唯一指訴外，復查無其他
    積極證據足認被告有檢察官所指之販賣第一級毒品犯行，依
    罪證有疑，罪疑惟輕之原則，不能證明被告犯罪。原審因而
    對被告此被訴部分為無罪之判決。其認事用法均無不合，公
    訴人上訴意旨，仍指被告有販賣第一級毒品之犯行，核無理
    由，此部分上訴應予以駁回。
據上論斷，應依刑事訴訟法第368條、第369條第1項前段、第364
條第299條第1項前段、第300條，毒品危害防制條例第8條第1項
、第17條第2項、第19條第1項，藥事法第83條第1項，刑法第11
條前段、第51條第5款，判決如主文。
本案經檢察官曾忠己到庭執行職務。
中    華    民    國    100    年    6    月    28    日
                  刑事第十一庭審判長法  官  許宗和
                                    法  官  沈君玲
                                    法  官  趙功恆
以上正本證明與原本無異。
如不服本判決，應於收受送達後10日內向本院提出上訴書狀，其
未敘述上訴之理由者並得於提起上訴後10日內向本院補提理由書
（均須按他造當事人之人數附繕本）「切勿逕送上級法院」。
                                    書記官  周恩寧
中    華    民    國   100    年    6     月    28    日
附錄本案論罪科刑法條全文：
毒品危害防制條例第4條第2項
製造、運輸、販賣第二級毒品者，處無期徒刑或七年以上有期徒
刑，得併科新臺幣七百萬元以下罰金。
毒品危害防制條例第8條第1項
轉讓第一級毒品者，處一年以上七年以下有期徒刑，得併科新臺
幣一百萬元以下罰金。
藥事法第83條第1項
明知為偽藥或禁藥，而販賣、供應、調劑、運送、寄藏、牙保、
轉讓或意圖販賣而陳列者，處七年以下有期徒刑，得併科新臺幣
五百萬元以下罰金。
附表：
┌──┬─────────┬───┬───────────┬─────────────────┬────┐
│編號│犯罪時間          │對象  │所犯法條              │宣告刑                            │備註    │
├──┼─────────┼───┼───────────┼─────────────────┼────┤
│一  │97年1月27日上午   │侯志忠│毒品危害防制條例第八條│謝建湟轉讓第一級毒品，處有期徒刑  │撤銷改判│
│    │                  │      │第一項                │1年。                             │        │
├──┼─────────┼───┼───────────┼─────────────────┼────┤
│二  │97年1月3月下午    │許瑞隆│藥事法第八十三條第一項│謝建湟明知為禁藥而轉讓，處有期徒  │撤銷改判│
│    │                  │      │                      │刑10月。                          │        │
├──┼─────────┼───┼───────────┼─────────────────┼────┤
│三  │97年1月15日下午   │許瑞隆│藥事法第八十三條第一項│謝建湟明知為禁藥而轉讓，處有期徒  │撤銷改判│
│    │                  │      │                      │刑10月。                          │        │
├──┼─────────┼───┼───────────┼─────────────────┼────┤
│四  │97年1月26日       │謝坤延│毒品危害防制條例第四條│謝建湟販賣第二級毒品，處有期徒刑  │上訴駁回│
│    │                  │      │第二項                │7年2月。未扣案之販賣第二級毒品所得│        │
│    │                  │      │                      │新臺幣1仟元沒收，如全部或一部不能 │        │
│    │                  │      │                      │沒收時，以其財產抵償之。          │        │
└──┴─────────┴───┴───────────┴─────────────────┴────┘